【裁判字號】    98,消債抗,127
【裁判日期】    980608
【裁判案由】    更生事件之抗告
【裁判全文】
臺灣臺南地方法院民事裁定           98年度消債抗字第127號
抗  告  人  甲○○
代  理  人  徐朝琴律師
上列抗告人聲請消費者債務清理事件，對於中華民國98年4月6日
本院98年度消債更字第94號裁定提起抗告，本院裁定如下：
    主  文
抗告駁回。
抗告程序費用新台幣壹仟元由抗告人負擔。
    理  由
一、本件抗告意旨略以：原審認定萬泰銀行商業股份有限公司（
    下稱萬泰銀行）曾經提出「年利率4%，分180期，每月清償
    新台幣（下同）5,100元」之債務清償方案予抗告人協商云
    云，並非事實。事實應為抗告人於民國97年9月18日委託代
    理人發函萬泰銀行，然萬泰銀行從未寄出任何協商資料或提
    出確切之清償方案供抗告人或代理人協商，因此萬泰銀行所
    謂曾提出清償方案，實乃萬泰銀行拒絕與抗告人協商，片面
    推諉責任之說辭。對此，原審並未要求萬泰銀行提出證據以
    實其說，甚至未給予抗告人到庭陳述或提出說明解釋之機會
    ，僅憑萬泰銀行片面之詞，遽認萬泰銀行所陳為真，並駁回
    抗告人更生聲請，因此原審應有應調查證據未予調查及認定
    事實不備理由之違誤。爰此，請求廢棄原裁定並准抗告人更
    生之聲請。
二、按債務人不能清償債務或有不能清償之虞者，得依本條例所
    定更生或清算程序，清理其債務，消費者債務清理條例第3
    條定有明文。又聲請更生或清算不合程式或不備其他要件者
    ，法院應以裁定駁回之，但其情形可以補正者，法院應定期
    間先命補正，復為同條例第8條所明定。
三、經查：
（一）抗告人於本件更生聲請前，曾以書面向最大債權銀行萬泰
      銀行請求協商債務清償方案，嗣雙方協商不成立，萬泰銀
      行以「折讓債權金額未為金融機構所接受」為由，發給抗
      告人協商不成立通知書，業據抗告人提出前置協商不成立
      通知書附於原審卷可稽，堪信為真實。
（二）抗告人主張原審認定萬泰銀行曾經提出「年利率4%，分18
      0期，每月清償5,100元」之債務清償方案與抗告人協商云
      云，並非事實云云。經查：
（１）本院電詢萬泰銀行是否曾提出具體債務清償方案供抗告人
      參酌，該行表示：「當時因抗告人堅持折讓債權金額，因
      此未能談及債務清償方案，本行亦曾於原審提出電話紀錄
      1份可供查證，抗告人若有意願再行協商，本行亦可依之
      前陳報之債務清償方案與抗告人協商」，有本院電話記錄
      及萬泰銀行提出之陳報狀各1份在卷可稽。本院電詢抗告
      人何以未能與各債權銀行成立協商？抗告人於98年5月25
      日電話向本院表示：「即使分180期，月繳5千元至6千元
      ，仍無力負擔，因此不再繼續協商。」，有本院審查進行
      單1份在卷足憑。
（２）抗告人目前每月平均薪資為23,124元（97年1月至98年1月
      薪資所得平均值），已據抗告人於原審陳明在卷，且有抗
      告人提出之財政部臺灣省南區國稅局96年度綜合所得稅各
      類所得資料清單及原審依職權調閱稅務電子閘門財產所得
      調件明細表、財政部臺灣省南區國稅局96年度綜合所得稅
      核定通知書及薪資存款帳戶明細附於原審卷足憑，堪予採
      認。
（３）台灣省97年每月每人最低生活費係9,829元，有內政部歷
      年最低生活費一覽表1份在卷可稽，上開生活費標準係按
      照政府公布最近一年平均每人消費支出（包含食品費、衣
      著鞋襪費、房租水電費、家居管理費、醫療保健費、交通
      通訊費、娛樂教育費及雜項支出）百分之60訂定。本院認
      抗告人處於經濟困頓之際，不應再有往常般消費行為，而
      應以維持最低基本生活支出為基準，是本院認抗告人每月
      基本生活費用以9,829元為已足。
（４）抗告人平均每月收入約23,124元，扣除抗告人每月基本生
      活費用9,829元，尚賸餘13,295元，應足以清償萬泰銀行
      所提出每月償還5,100元之債務清償方案，詎抗告人竟表
      示即使總債務分180期，月繳5千元至6千元，仍無力負擔
      該債務清償方案，因此不再繼續協商云云，抗告人顯然欠
      缺協商誠意。抗告人之收入既足以清償萬泰銀行所提出每
      月償還5,100元之債務清償方案，自難認抗告人有不能清
      償債務或有不能清償之虞之情形
四、綜上所述，本件抗告人既無不能清償或有不能清償之虞之情
    形，已與首揭消費者債務清理條例所定得聲請更生程序以清
    理債務之要件不符，顯然其聲請更生即屬要件不備，且無從
    補正。從而，原裁定駁回其更生聲請，並無不合。抗告意旨
    仍指摘原裁定不當，求予廢棄另為裁定，為無理由，應予駁
    回。
五、據上論結，本件抗告為無理由，依消費者債務清理條例第15
    條，民事訴訟法第495條之1第1項、第449條第1項、第95條
    、第78條，裁定如主文。
中    華    民    國    98    年    6    月     8     日
                  民事第一庭    審判長法  官   楊清安
                                      法  官   孫玉文
                                      法  官   蘇正賢
以上正本係照原本作成。
本裁定不得抗告。
中    華    民    國    98    年    6    月     8     日
                                      書記官   陳美萍


司法院資訊處製作；財團法人民間司法改革基金會備份。
